臺灣高等法院臺中分院刑事判決　　　　　民國九十三年度上易字第一三六六號
　　上　訴　人
　　即　被　告　丙○○
　　　　　　　　甲○○
　　共　　　同
　　選任辯護人　己○○
　　　　　　　　戊○○
右上訴人等因詐欺案件，不服臺灣臺中地方法院中華民國九十三年九月十七日第一審
判決（民國九十三年度易字第一四九九號，起訴案號：臺灣臺中地方法院檢察署民國
九十三年度偵字第二十四、九二二三號），提起上訴，本院判決如左：
    主　　  文
上訴駁回。
    事 　　 實
一、丙○○、甲○○倆夫妻曾因共犯恐嚇危害安全罪，經臺灣臺北地方法院臺北簡易
    庭判處丙○○有期徒刑四月、甲○○有期徒刑三月，如易科罰金，均以三百元折
    算一日確定，均於民國（下同）九十二年四月二十九日易科罰金執行完畢。詎丙
    ○○、甲○○猶不知悔改，明知甲○○並無影響他人姻緣的法力，竟共同基於意
    圖為自己不法所有之概括犯意聯絡，先於同年九月五日，乙○因懷疑丈夫有外遇
    而至甲○○開設之「王相士命相館」（址設臺中市○區○○街一二九號）算命之
    際，由甲○○出面向乙○佯稱：妳先生為外遇女子下符所控制，若不及時向九蓮
    佛祖請求反制，妳先生錢財將會不保，費用需要新臺幣（下同）三十萬元等語，
    致乙○陷於錯誤，誤認只要花費三十萬元，即可由甲○○以其法力，請求九蓮佛
    祖反制其先生的外遇女子，以保住先生的財產，而於同日下午二時十五分許，在
    丙○○、甲○○的陪同下，前往國泰世華銀行國票證券九鼎分公司收付處（址設
    臺中市○○路二五五號二樓，下稱國泰世華銀行，起訴書誤載為國泰世華銀行中
    港分行）辦理帳號000000000000號定期存款（金額四十萬一千七百
    六十五元）的解約，並將款項轉入同銀行帳號000000000000號活期
    儲蓄存款帳戶，再自前開帳戶提領三十萬元。乙○並於返回「王相士命相館」後
    ，將三十萬元交給丙○○、甲○○，並由丙○○親自點收。又於同年月九日，由
    甲○○先以電話聯絡乙○，告以九蓮佛祖要跟妳講話，即刻到命相館來。待乙○
    到達「王相士命相館」後，旋由甲○○出面向乙○佯稱：若要澈底解決，仍需請
    九蓮佛祖第二次闖關，費用六十萬元，若不及時闖關制止，妳先生之不動產即將
    全部過戶與該名外遇女子名下，公司亦會被霸佔，屆時將家破人亡各等語，致乙
    ○陷於錯誤，誤認需再花費六十萬元，由甲○○以其法力，請求九蓮佛祖闖關制
    止先生的外遇女子，如此始可保住先生的不動產及公司，自己也不會淪落至家破
    人亡的地步，於同日上午十一時三十分許，在丙○○、甲○○的陪同下，前往國
    泰世華銀行辦理帳號000000000000號、000000000000
    號定期存款（金額分別為四十萬一千三百五十五元、二十萬零二百三十五元）的
    解約，並將款項轉入同銀行帳號000000000000號活期儲蓄存款帳戶
    ，再自前開帳戶提領六十萬元。乙○並於返回「王相士命相館」後，將六十萬元
    交給丙○○、甲○○，並由丙○○親自點收。甲○○並再三叮嚀乙○切不可將請
    求九蓮佛祖之事告知他人。嗣因乙○發覺甲○○收取款項後，均僅要求其在九蓮
    佛祖神像前點香跪拜，並無其他任何法事的儀式，不知是否有效，遂找乾女兒蘇
    慧玲談心，並說出前開事情的經過。蘇慧玲認為事情並不單純，乙○遂有意請求
    甲○○歸還款項，不要再作任何的法事，並於同日由蘇慧玲陪同下，前往「王相
    士命相館」欲向甲○○索回前開款項，因甲○○拒絕退回款項，乙○至此始確定
    知悉受騙。
二、案經乙○訴由臺中市警察局第二分局報由臺灣臺中地方法院檢察署檢察官偵查起
    訴。
    理 　　 由
一、訊據上訴人即被告丙○○坦承於九十二年九月五日及同年月九日確有與被告甲○
    ○至國泰世華銀行，惟矢否認有為右揭犯行，辯稱：伊是和被告甲○○前往國泰
    世華銀行觀看股票，並非與告訴人乙○共同前往提領款項，伊也沒有收到告訴人
    乙○交付九十萬元各等語。上訴人即被告甲○○坦承自己並無能力幫任何人斷桃
    花，也沒有能力請九蓮佛祖幫任何人闖關或反制任何事項，且九十二年九月五日
    及同年月九日確有與被告丙○○至國泰世華銀行等情，惟矢口否認有為右揭犯行
    ，辯稱：伊在臺中市○區○○街一二九號開設「王相士命相館」，確實有幫告訴
    人乙○算過命，告訴人乙○問她的婚姻如何？伊僅叫她要好自為之，並未跟她說
    其他的事情，也沒有向她說過「妳先生為外遇女子下符所控制，若不及時向九蓮
    佛祖請求反制，妳先生錢財將會不保，費用需三十萬元」；「若要澈底解決，仍
    需請九蓮佛祖第二次闖關，費用六十萬元，若不及時闖關制止，妳先生之不動產
    即將全部過戶與該名外遇女子名下，公司亦會被霸佔，屆時將家破人亡」等語，
    更沒有向她收取九十萬元，反而是告訴人乙○積欠其一千八百元的算命費用。九
    蓮佛祖是伊在拜的神明，當初伊的陽壽也是九蓮佛祖救的，否則伊的陽壽只有到
    二十五歲。九十二年九月五日，伊是和被告丙○○到國泰世華銀行觀看股票而巧
    遇告訴人乙○，並非陪同告訴人乙○去提領款項；同年月九日，伊亦是和被告丙
    ○○到國泰世華銀行觀看股票，當天監視器拍攝到伊在二樓樓梯口徘徊，係因為
    伊打算到二樓上廁所，而在該處觀看廁所內有沒有人在等候，並非陪同告訴人乙
    ○去提領款項。可能是因為伊一直向告訴人乙○催討一千八百元的算命費用，才
    會引發本次的糾紛各等語。惟查：
（一）右揭犯罪事實，迭據告訴人乙○於警詢、檢察官偵查時一再指訴明確，核與證
      人蘇慧玲於檢察官偵查時具結證稱：告訴人乙○於九十二年九月九日，第二次
      將六十萬元現金交給被告甲○○後，因為心情不好就去找我，她跟我說錢花出
      去不知道有無效果，所以我當天就陪她一起前往「王相士命相館」瞭解整件事
      情的經過。我們剛好在門口遇到被告甲○○、丙○○，因被告丙○○要帶小孩
      去補習，所以我們跟被告甲○○進去「王相士命相館」內，我跟被告甲○○說
      我們全家已經放棄告訴人乙○的先生，能否扣除今日以前所花費的費用，將餘
      款還給我們。她親口跟我說三十萬元是為處理桃花事件，已經花用完畢，後面
      的六十萬元，是菩薩用來補強前面花用三十萬元法事的效果，更何況她還要承
      擔後面的後遺症各等語相符。此外，並有告訴人乙○之國泰世華銀行帳號00
      0000000000號活期儲蓄存款帳戶存摺明細附卷可稽，足證告訴人乙
      ○確有於九十二年九月五日及同年月九日分別辦理帳號0000000000
      00號、000000000000號、000000000000號定期存
      款（金額分別為四十萬一千七百六十五元、四十萬一千三百五十五元、二十萬
      零二百三十五元）的解約，並將款項轉入同銀行帳號00000000000
      0號活期儲蓄存款帳戶，再自前開帳戶分別提領三十萬元及六十萬元，且與告
訴人乙○指訴領款情節相符。綜上所述，足認告訴人乙○確有因委請被告甲○
      ○斷絕其先生的桃花事件，而先後交付被告丙○○、甲○○共九十萬元無訛。
（二）被告丙○○、甲○○固否認有陪同告訴人乙○至國泰世華銀行辦理定期存款解
      約及提領款項，且並未向告訴人乙○收取九十萬元，辯稱當天係前往國泰世華
      銀行觀看股票等語，然告訴人於九十二年九月五日及同年月九日至國泰世華銀
      行辦理定期存款解約及提領款項的監視錄影帶，經原審法院及本院勘驗結果如
      下：
　１、九十二年九月五日下午二時十七分許，告訴人乙○與被告丙○○、甲○○同至
      國泰世華銀行（即臺中市○○路二五五號二樓），並一同走向櫃檯旁桌子的座
      位同坐。告訴人乙○至櫃檯辦理定期存款解約及提領款項之際，被告丙○○、
      甲○○仍坐在座位上等待告訴人乙○，期間被告丙○○、甲○○或相互交談，
      或起身走動至廁所，而告訴人乙○於洽辦過程中，亦有返回座位處與被告丙○
      ○、甲○○交談。告訴人乙○提領款後，復返回座位處與被告丙○○、甲○○
      交談，迄至同日下午三時五分許，三人始一同離開國泰世華銀行等情，有原審
      法院制作之勘驗筆錄及偵查卷附之翻拍照片附卷可稽。以告訴人乙○係與被告
      丙○○、甲○○一同進入國泰世華銀行，於告訴人乙○辦理定期存款解約及提
      領款項時，被告丙○○、甲○○均全程在場，並不時與告訴人乙○交談，於告
      訴人乙○辦妥提款手續後，復一同離開國泰世華銀行，期間時間長達近五十分
      鐘之久，如謂僅係單純巧遇告訴人乙○，而非陪同告訴人乙○前往提領款項，
      孰能相信。又被告丙○○、甲○○辯稱渠等前往國泰世華銀行是去觀看股票，
      然依監視錄影帶顯示，告訴人乙○提款時間為下午二時十七分，當時股市早已
      休市，焉有股票即時行情可供被告丙○○、甲○○觀看。而臺中市○○路二五
      五號二樓是國泰世華銀行國票證券九鼎公司收付處，該址櫃檯旁邊的電視牆是
      國票證券公司的，九十一年間國票證券公司裁撤證券櫃檯後，該電視牆即已閒
      置不用迄今等情，業據證人即國泰世華銀行業務代表張仕政於原審法院審理時
      證述明確，則被告丙○○、甲○○又如何於該處觀看股票行情？是渠等於該處
      與告訴人乙○共處長達近五十分鐘，且同時進出國泰世華銀行，實係陪同告訴
      人乙○辦理定期存款解約及提領款項無訛。
　２、九十二年九月九日上午十一時三十二分許，告訴人乙○進入國泰世華銀行辦理
      定期存款解約及提領款項之際，被告丙○○、甲○○固未陪同告訴人乙○同上
      二樓櫃檯，有原審法院勘驗筆錄在卷可證。然被告甲○○曾不時在二樓樓梯口
      探頭往告訴人乙○洽辦定期存款解約及提款之櫃檯察看等情，則有偵查卷附之
      監視器翻拍照片附卷可稽，並經原審法院及本院勘驗屬實。而被告丙○○、甲
      ○○並不否認當日渠等係在該址一樓，且被告甲○○亦不否認監視器在二樓樓
      梯口拍攝到的人即為其本人，僅辯稱伊當時打算到二樓上廁所，而在該處觀看
      廁所內有沒有人在等候等語。然自該址二樓樓梯口並無法看到廁所內是否有人
      在等候，業據實際在該址上班的證人張仕政於原審法院審理時結證明確，顯然
      被告甲○○前開辯詞不足採信。而該址二樓既非證券櫃檯，亦無開啟之電視牆
      可供民眾觀看股票行情，苟被告甲○○並非為如廁目的而至該址，則其不時在
      二樓樓梯口探頭往告訴人洽辦定期存款解約及提款之櫃檯察看，其目的在於確
      定告訴人乙○有無依約前往辦理定期存款解約及提款作業，並適時關切提領款
      項進度，實已至為明顯。
  ３、告訴人乙○前開指訴情節均與監視錄影情節相互吻合，足以證明告訴人乙○之
      指訴並非虛構，核與事實相符。反觀被告丙○○、甲○○明的確同告訴人乙○
      至國泰世華銀行，卻又極力否認業已存在之事實。苟非確有告訴人乙○指訴之
      事實存在，被告丙○○、甲○○焉有必要刻意迴避陪同告訴人乙○提領款項之
      事實，是渠等所辯應不足採信。
（三）證人張仕政於原審法院審理時證稱：告訴人乙○是國泰世華銀行的常客。因為
      伊知道她只有照顧孫子，平常並不缺錢，也不需要大筆現金，領錢也只是提領
      一、二萬元。所以告訴人乙○於九十二年九月五日及同年月九日，前來將三筆
      定期存款解約，並提領大額現金之際，伊基於關心顧客之意，有詢問告訴人乙
      ○為何要將定期存款解約？領那麼多錢要做什麼？告訴人乙○第一次說是要借
      人，第二次說要拿給女兒買房子。伊覺得告訴人乙○的回答有欺騙的感覺，怪
      怪的各等語。顯然告訴人乙○將定期存款解約並提領款項之時，自己本身並無
      金錢需求的迫切需要。而被告丙○○、甲○○此時陪同告訴人乙○前往國泰世
      華銀行提領款項，益證被告丙○○、甲○○與告訴人乙○提領的款項有關。否
      則，若以告訴人乙○領款的目的是要借給他人或拿給女兒購買房子，被告丙○
      ○、甲○○焉有必要二次全程陪同告訴人乙○提領款項，並不時察看告訴人乙
      ○的提款狀況。告訴人乙○對證人張仕政的善意詢問，之所以答稱要借給他人
      或拿給女兒購買房子，然此應係被告甲○○要求告訴人乙○切不可將請求九蓮
      佛祖之事告知他人使然。
（四）被告甲○○陳稱告訴人乙○尚積欠其一千八百元的算命費用，可能是因為伊一
      直向告訴人乙○催討一千八百元的算命費用，才會引發本次的糾紛等語。然被
      告甲○○於警詢時業已明確陳述告訴人乙○業已給付一千八百元的算命費用，
      則何來雙方因算命費用而引發糾紛之情形。且雙方既然向無宿怨，告訴人乙○
      亦因深信被告甲○○確有請求九蓮佛祖的能力而登門請求被告甲○○指點迷津
      ，殊難想像告訴人乙○會因一千八百元的算命費用，而與被告丙○○、甲○○
      引發如此嚴重之糾紛。
（五）被告甲○○既坦言自己並無能力幫任何人斷桃花，也沒有能力請九蓮佛祖幫任
      何人闖關或反制任何事項，卻於得知告訴人乙○因懷疑丈夫外遇而身心遭受煎
      熬之際，以請求九蓮佛祖闖關反制，以斷絕告訴人乙○丈夫的桃花，並保住告
  訴人乙○身家財產性命為由，向告訴人乙○連續詐騙九十萬元，其確有施用詐
      術之行為，至為灼然。而被告丙○○亦明知被告甲○○並無前開能力，仍與被
      告甲○○共同基於犯意聯絡，與被告甲○○二次陪同告訴人乙○前往提領款項
      ，並親自點收告訴人乙○交付之款項，是縱其並未對告訴人乙○有直接施用詐
      術之行為，仍無礙其與被告甲○○成立共同正犯。
二、核上訴人即被告丙○○、甲○○等所為，均係犯刑法第三百三十九條第一項之詐
    欺取財罪。渠等間有犯意聯絡及行為分擔，均為共同正犯。渠等先後二次詐欺取
    財犯行，方法相同，觸犯構成要件相同之罪名，顯係基於概括犯意反覆為之，為
    連續犯，依法規定以一罪論，並加重其刑。被告丙○○、甲○○等曾因共犯恐嚇
    危害安全罪，經臺灣臺北地方法院臺北簡易庭，判處被告丙○○有期徒刑四月、
    被告甲○○有期徒刑三月，如易科罰金，均以三百元折算一日確定，均於九十二
    年四月二十九日易科罰金執行完畢等情，有臺灣高等法院被告全國前案紀錄表及
    臺灣臺中地方法院檢察署刑案資料查註紀錄表附卷可稽，被告丙○○、甲○○前
    均受有期徒刑執行完畢，五年以內再犯本件有期徒刑以上之罪，均為累犯，均應
    依法加重其刑，並均與前開連續犯加重規定，遞加重之。原判決因依刑第二十八
    條、第三百三十九條第一項、第五十六條、第四十七條，罰金罰鍰提高標準條例
    第一條前段，審酌被告丙○○、甲○○已有恐嚇危害安全、公然侮辱及誹謗等罪
    之刑事前案紀錄，有臺灣高等法院被告全國前案紀錄表及臺灣臺中地方法院檢察
    署刑案資料查註紀錄表附卷可稽，堪認渠等品行不佳，且均無悛悔向上之心，渠
    等僅為貪圖不法利益，獲取不勞而獲之財物，即利用告訴人乙○因懷疑丈夫外遇
    ，內心處於極不穩定之狀態，亟須他人援助輔導之機會，運用告訴人乙○的宗教
    信仰，佯稱借用九蓮佛祖之神力，可幫助告訴人乙○斷絕其丈夫的桃花，而詐騙
    告訴人乙○的錢財，不僅嚴重破壞宗教的聖潔及淨化人心的功能，更令告訴人乙
    ○的處境雪上加霜，犯罪動機殊值非難，對告訴人乙○造成之損失，絕不僅止於
    九十萬元之客觀可見的損害，尚包括因為此事件而造成其家庭生活的負面影響，
    犯後態度等一切情狀，引用刑法第二十八條、第五十六條、第三百三十九條第一
    項、第四十七條、罰金罰鍰提高標準條例第一條前段，分別均量處有期徒刑壹年
    陸月，以示懲儆，其認事用法及量刑均無不當，上訴意旨，仍執陳詞，指摘原判
    決不當，非有理由，應予駁回。
三、據上論斷，應依刑事訴訟法第三百六十八條，判決如主文。
本案經檢察官丁○○到庭執行職務。
中　　　華　　　民　　　國　　　九十三　 年　　  十二     月    二十二  日
                                    臺灣高等法院臺中分院刑事第六庭
                                          審判長法　官　李　文　雄
                                                法  官　劉　連　星
                                                法  官　陳　嘉　雄
右正本證明與原本無異。
不得上訴。
                                                書記官  陳  信  和
中　　　華　　　民　　　國　　　九十三　 年　　  十二     月   二十三   日
                                                                        Ｒ
